【裁判字號】    97,交聲,2456
【裁判日期】    980119
【裁判案由】    聲明異議
【裁判全文】
臺灣高雄地方法院交通事件裁定        97年度交聲字第2456號
原處分機關  高雄市政府交通局
異  議  人
即受處分人  甲○○
上列受處分人因違反道路交通管理處罰條例案件，對於高雄市政
府交通局中華民國97年10月6 日所為之處分（原處分案號：高市
交裁字第裁32－AEX105790 號)，聲明異議，本院裁定如下：
    主文
異議駁回。
    理由
一、原處分意旨略以：受處分人甲○○於民國97年8 月6 日16時
    11分許，駕駛車號0099－WT號自用一般小客車，沿臺北市○
    ○路○段由南往北方向行駛，行經承德路七段與通往洲美快
    速道路之13號道路之交叉路口時，在該有燈光號誌管制交岔
    路口紅燈迴轉，經警當場攔停並掣單舉發，爰依道路交通管
    理處罰條例第53條第1 項之規定，裁處罰鍰新臺幣（下同）
    2,700 元，並依同條例第63條規定，記違規點數3 點等情。
二、聲明異議意旨則以：異議人當時已確認左轉燈號亮起，始行
    迴轉，員警攔停時未能提出照片或錄影以為佐證，徒以目視
    為準，顯有誤認或恣意舉發之虞。且本件員警當場開單舉發
    時，於罰單上又將受處分人之住址高雄市○○○路53巷21號
    11樓之4 ，誤載為高雄市○○○路53巷21號11樓之2 ，員警
    依照證件資料抄寫住址尚且有誤，其舉發顯然欠缺公信力。
    為此，依法聲明異議，請予撤銷原處分等語。
三、按汽車駕駛人行經有燈光號誌管制之交岔路口闖紅燈者，處
    新臺幣1,800 元以上5,400 元以下罰鍰；汽車駕駛人有第53
    條之違規情形者，除依原條款處罰鍰外，並記違規點數3 點
    ，道路交通管理處罰條例第53條第1 項、第63條第1 項第3
    款分別定有明文。又道路交通管理之稽查、違規紀錄，由交
    通勤務警察或依法令執行交通稽查任務人員執行之；汽車駕
    駛人之行為當場不能或不宜攔截製單舉發者，經以科學儀器
    取得證據資料證明其行為違規，得逕行舉發，同條例第7 條
    第1 項、第7 條之2 第1 項第7 款亦分別規定明確。依上開
    規定，交通違規之舉發本由交通勤務警察負責執行，僅當場
    不能或不宜攔截製單舉發者，始須經以科學儀器取得證據資
    料證明其行為違規，如係交通勤務警察當場攔停舉發者，則
    不在此限。另按法院受理交通異議案件，乃對於交通舉發行
    政處分審查其是否違法，本質上屬於行政爭訟過程，與普通
    法院審理刑事案件之原則不同。其舉證責任之原理，非如刑
    事案件中，應超越任何合理懷疑始可為有罪判決者之嚴格程
    度。其舉證責任之原理，應與民事訴訟相類似，除有特別規
    定外，基本上準用民事訴訟法，由國家機關與人民二造，各
    自履行其主觀之舉證責任，在過程中各自提出證據；若窮盡
    各種證據方法，待證結果仍有不明時，則由客觀之舉證責任
    危險分配原則，決定國家機關與人民二造何人應受敗訴危險
    ，此參酌行政訴訟法第136 條規定準用民事訴訟法第277 條
    自明。
四、經查：
(一)本件異議人即受處分人甲○○（下稱異議人）雖否認有紅燈
    迴轉之違規，惟對其確有於前揭時間駕車行經上開路口，並
    在該路口迴轉等情，則於異議狀內自承不諱。經本院傳喚證
    人即舉發本件違規之員警乙○○到庭證稱：當日下午伊係騎
    乘警用機車沿承德路七段由南往北方向行駛，單獨執行巡邏
    勤務，行經承德路七段與通往洲美快速道路之13號道路交岔
    路口時，看見到當時路口燈號為紅燈，便在慢車道上停等紅
    燈，此時看見異議人駕駛上開車輛，與伊同向行駛在最內側
    之左轉專用道上，尚未越過停止線，但緩慢前進。因該路段
    常有車輛違規左轉，且當時路口僅有異議人駕駛之1 部車輛
    ，所以伊特別加以注意。伊看見異議人闖越停止線後，經再
    次確認當時燈號確為紅燈，即騎乘警用機車上前欲攔停異議
    人所駕車輛。而異議人迴轉後，由北往南方向行駛，伊騎乘
    警用機車尾隨異議人所駕車輛追了約50公尺，已經通過下個
    路口即實踐街口後，始追及並將異議人攔停。伊之所以追這
    麼遠，係因明確目擊異議人紅燈迴轉之違規事實，伊若非如
    此確定，不致會追這麼遠。因伊已兩度確認異議人迴轉時之
    燈號確係紅燈，並因上開路口燈號時相係直行及左轉均為箭
    頭指示燈，且係先亮起紅燈後，再亮起左轉（箭頭）指示燈
    ，依伊取締之經驗，在該路口紅燈迴轉之駕駛人經攔停後，
    通常表示有看見紅燈，因見左轉指示燈亮起始行迴轉。惟本
    件異議人經攔停後，竟表示伊所見為綠燈，不是紅燈，益加
    使其確信舉發並無錯誤等語。
(二)按動態之交通違規行為，本具有即時、瞬間、稍縱即逝及不
    可回復之特性，現場目擊者通常係以舉發員警為主。本件證
    人即舉發員警乙○○既係當場親身經歷見聞異議人駕車迴轉
    之過程，其於本院調查時，居於證人之地位，經法官告以當
    據實陳述，不得匿、飾、增、減，並告以具結之義務及偽證
    之處罰，命證人朗讀結文並簽名具結後，就其所見聞之親身
    經歷作證，且證人乙○○與異議人間，不僅未有任何怨隙，
    且係毫不相識之人，衡情證人應無甘冒偽證罪責，於法庭上
    設詞攀誣或虛構違規事實以陷害異議人之理，況員警執行公
    務時，本身即受有行政懲處責任之監督，且其到庭具結作證
    ，更係以刑事責任擔保其證言之真實性，故證人乙○○上開
    證述內容，即無不可採信之處。本件因異議人迴轉行為係瞬
    間發生，未能以錄影或拍照方法採證，惟既經員警乙○○當
    場目擊後攔停舉發，且員警乙○○復於本院調查時以證人身
    分到庭證述明確，已盡舉證之能事。反觀異議人雖堅稱迴轉
    當時燈號為綠燈，惟從未提出任何證據方法以供本院調查，
    且經本院傳喚亦未到庭與證人乙○○對質詰問，僅空言並未
    違規紅燈迴轉，尚難採信。
(三)至本件舉發違規通知單上雖將異議人之住址高雄市○○○路
    53巷21號11樓之4，誤載為高雄市○○○路53巷21號11樓之2
    ，惟關於其他足以辨識違規駕駛人之姓名、性別、出生年月
    日、身分證統一編號；違規車輛之車牌號碼、違規時間、地
    點、違規事實、違反法條、舉發日期、應到案日期、處所及
    陳明不服之教示記載，均無錯誤，未致影響同一性，且實際
    裁罰異議人之裁決書上所載異議人之地址並無錯誤，該行政
    處分即無誤載情形可言，併此敘明。
五、原處分機關以異議人上開違規事實明確，依道路交通管理處
    罰條例第53條第1 項、第63條第1 項第3 款及違反道路交通
    管理事件統一裁罰基準表裁處異議人罰鍰2,700 元，並記違
    規點數3 點，經核並無違誤，裁量亦屬妥適，異議人空言否
    認違規而聲明異議，為無理由，應予駁回。
六、依道路交通管理處罰條例第87條第2 項，道路交通案件處理
    辦法第19條，裁定如主文。
中    華    民    國    98    年    1     月    19    日
                  交通法庭      法  官  林柏壽
以上正本證明與原本無異。
如不服本裁定，應於收受送達後5 日內向本院提出抗告狀。
                                書記官  劉國偉
中    華    民    國    98    年    1     月    19    日


司法院資訊處製作；財團法人民間司法改革基金會備份。
